臺灣雲林地方法院民事判決　　　　　　　93年度重訴字第29號
原　　　告　己○○
　　　　　　乙○○
上　二　人
特別代理人　張雯峰律師
複代 理 人　奚淑芳律師
被　　　告　丁○
　　　　　　大裕汽車貨運股份有限公司
法定代理人　丙○○
訴訟代理人　陳信村律師
參　加　人　富邦產物保險股份有限公司
法定代理人　戊○○
訴訟代理人　甲○○
上列被告因過失傷害案件，經原告提起損害賠償之附帶民事訴訟
（92年度交重附民字第4 號），經本院刑事庭裁定移送前來，本
院於中華民國94年4 月1日辯論終結，判決如下：
    主      文
被告應連帶給付原告己○○新台幣參佰伍拾參萬柒仟肆佰壹拾元
，及自民國九十二年四月五日起至清償日止，按年息百分之五計
算之利息。
被告應連帶給付原告乙○○新台幣玖佰陸拾陸萬貳仟玖佰零參元
，及自民國九十二年四月五日起至清償日止，按年息百分之五計
算之利息。
原告己○○其餘之訴駁回。
訴訟費用由被告負擔百分之九十八；餘由原告己○○負擔。
本判決第一項於原告己○○以新台幣壹佰壹拾捌萬元供擔保後，
得假執行。但被告如於假執行程序實施前，或假執行程序實施中
，執行標的物拍定、變賣前，以新台幣參佰伍拾參萬柒仟肆佰壹
拾元為原告己○○預供擔保，得免為假執行。
本判決第二項於原告乙○○以新台幣參佰貳拾貳萬元供擔保後，
得假執行。但被告如於假執行程序實施前，或假執行程序實施中
，執行標的物拍定、變賣前，以新台幣玖佰陸拾陸萬貳仟玖佰零
參元為原告乙○○預供擔保，得免為假執行。
原告己○○其餘假執行之聲請駁回。
    事實及理由
一、按訴狀送達後，原告不得將原訴變更或追加，但擴張或減縮
    應受判決事項之聲明者，不在此限；被告於訴之變更或追加
    無異議，而為本案之言詞辯論者，視為同意變更或追加，民
    事訴訟法第255 條第1 項第3 款、第2 項分別定有明文。本
    件原告起訴時請求被告應連帶給付原告己○○新台幣（下同
    ）9,905,490 元、原告乙○○10,205,475元，及均自起訴狀
    繕本送達翌日起至清償日止，按年息百分之五計算之利息；
    嗣於民國94年1 月28日變更訴之聲明，請求被告應連帶給付
    原告己○○4,602,096 元、原告乙○○10,205,475元，及均
    自起訴狀繕本送達翌日起至清償日止，按年息百分之五計算
    之利息；又於94年4 月1 日當庭變更訴之聲明，請求被告應
    連帶給付原告己○○4,037,410 元、原告乙○○9,662,903
    元，及均自起訴狀繕本送達翌日起至清償日止，按年息百分
    之五計算之利息，為聲明之減縮，核與民事訴訟法第255 條
    第1 項第3 款規定相符，且被告亦無異議，而為本案之言詞
    辯論，揆諸前揭說明，應屬合法，合先敘明。
二、原告主張：
  (一)被告丁○為被告大裕汽車貨運股份有限公司之砂石車司機，
    為從事駕駛業務之人。被告丁○於90年12月23日下午1 時30
    分許，駕駛車號5K－405 號營業大貨車，沿雲林縣莿桐鄉台
    一線外側快車道（由北往南方向）行駛，行經雲林縣莿桐鄉
    台一線與甘西路交岔路口時，原應注意車前狀況，並隨時採
    取必要之安全措施，及注意行經有交通號誌之交岔路口，應
    遵守交通號誌之指示，不得闖越紅燈，而依當時為白晝，天
    候為晴，路面無缺陷、無障礙物、號誌正常動作，並無不能
    注意之情形，詎被告丁○竟疏未注意車前狀況及前方交岔路
    口之交通號誌燈號已變為紅燈，貿然自後方追撞在交通號誌
    前方暫停等候紅燈由原告己○○所駕駛搭載原告乙○○之自
    小客車，致原告己○○因而受有頭部外傷並腦震盪等傷害，
    原告乙○○因而受有頭部外傷併腦震盪、右前額裂傷3 ×5
    公分、腦部挫傷，嗣並分別造成原告己○○、乙○○二人器
    質性腦症候群之重大難治之精神障礙之傷害。被告丁○因上
    開過失傷害案件，並經臺灣雲林地方法院以93年度交簡字第
    16號刑事簡易判決，判處被告丁○有期徒刑6 月，如易科罰
    金，以300 元折算1 日確定。原告己○○、乙○○二人所受
    之上開傷害，係因被告丁○之侵權行為所致，而被告大裕汽
    車貨運股份有限公司為被告丁○之僱用人，被告大裕汽車貨
    運股份有限公司自應就受僱人丁○因執行職務不法侵害原告
    二人權利之行為，與被告丁○連帶負損害賠償責任。
  (二)被告應賠償原告損害之項目及其數額，詳列如下：
  1.醫療費用之損害：原告己○○因被告丁○上開過失傷害行為
    ，支出醫療費用9,326 元；原告乙○○因被告丁○上開過失
    傷害行為，支出醫療費用28,802元。
  2.勞動能力損失：原告乙○○因被告丁○上開過失傷害行為，
    經醫師診斷無法自理生活，已喪失工作能力。而原告乙○○
    為54年4 月27日生，自車禍發生時即90年12月23日至原告乙
    ○○60歲止，減少勞動能力之期間為18年4 月。而以目前原
    告乙○○每月薪資為19,200元，依霍夫曼計算式扣除中間利
    息，則被告應賠償原告乙○○之勞動能力損失為2,903,777
    元。
  3.看護費用：原告己○○於車禍後，受有器質性腦症候群之傷
    害，無法自理生活，需由他人看
    月需支出看護費用22,000元，而原告己○○於車禍時年64歲
    ，平均餘命尚有13.67 年，為此，請求看護費用2,592,770
    元。另原告乙○○於車禍後，亦受有器質性腦症候群之傷害
    ，無法自理生活，需他人看
    支出看護費用20,000元，而原告乙○○平均餘命尚有41.45
    年，原告乙○○因此需支出看護費用為5,272,896 元。
  4.精神慰撫金：原告己○○、乙○○因本件車禍受傷，均受有
    器質性腦症後群之傷害，生活無法自裡，其身體及精神均受
    有極大之痛苦，為此，請求被告賠償原告己○○、乙○○各
    2,000,000 元之精神慰撫金。
  5.綜上，並扣除原告己○○於車禍後已領取強制汽車責任保險
    金564,686 元，原告乙○○於車禍後已領取強制汽車責任保
    險金542,572 元後，爰依民法第184 條第1 項、第193 條第
    1 項、第195 條第1 項等侵權行為之法律關係，請求被告連
    帶給付原告己○○、乙○○各4,037,410 元、9,662,903 元
    ，及分別自起訴狀繕本送達翌日起至清償日止，按年息百分
    之五計算之利息。另原告願供擔保，請准宣告假執行。
    並聲明：(一)被告應連帶給付原告己○○4,037,410 元、乙○
    ○9,662,903 元及分別自起訴狀繕本送達翌日起至清償日止
    ，按年息百分之五計算之利息。(二)訴訟費用由被告負擔。(三)
    原告願供擔保請准宣告假執行。
三、被告則以：對於原告請求醫療費用、看護費用及勞動能力損
    失部分不爭執，慰撫金金額請求鈞院依法酌定等語，資為抗
    辯。
    並聲明：請求駁回原告之訴，訴訟費用由原告負擔，如受不
    利之判決，願供擔保請准宣告免為假執行。
四、兩造不爭執之事實：
  (一)被告丁○為被告大裕汽車貨運股份有限公司之砂石車司機。
  (二)被告丁○於上開時、地，駕駛車號5K－405 號營業大貨車，
    因未注意車前狀況，並隨時採取必要之安全措施，及遵守交
    通號誌之指示，闖越紅燈，而自後方追撞在交通號誌前方暫
    停等候紅燈由原告己○○所駕駛搭載原告乙○○之自小客車
    ，致原告己○○因而受有頭部外傷並腦震盪等傷害，原告乙
    ○○因而受有頭部外傷併腦震盪、右前額裂傷3 ×5 公分、
    腦部挫傷，嗣並分別造成原告二人器質性腦症候群之重大難
    治之精神障礙之傷害。
  (三)被告丁○因上開過失傷害案件，經臺灣雲林地方法院以93年
    度交簡字第16號刑事簡易判決，判處被告丁○有期徒刑6 月
    ，如易科罰金，以300 元折算1 日確定。
  (四)原告己○○因被告丁○上開侵權行為，支出醫療費用9,326
    元；原告乙○○亦因被告丁○上開侵權行為，支出醫療費用
    28,802元。
  (五)原告乙○○因被告丁○上開侵權行為，喪失工作能力，受有
    2,903,777 元之勞動能力損失。
  (六)原告己○○因車禍受有器質性腦症候群之傷害，無法自理生
    活，需由他人看
    用22,000元，而原告己○○於車禍時年64歲，平均餘命尚有
    13.67 年，總計，原告己○○受有2,592,770 元看護費用之
    損害；原告乙○○於車禍後，亦受有器質性腦症候群之傷害
    ，無法自理生活，需他人看
    支出看護費用20,000元，而原告乙○○平均餘命尚有41.45
    年，原告乙○○因此需支出看護費用為5,272,896 元。
  (七)原告己○○已領取強制汽車責任保險金564,686 元；原告乙
    ○○已領取強制汽車責任保險金542,572 元。
五、得心證之理由：
    本件兩造所爭執之處，在於原告得請求精神慰撫金之數額？
  (一)按因故意或過失，不法侵害他人權利者，負損害賠償責任；
    不法侵害他人之身體或健康者，對於被害人因此喪失或減少
    勞動能力或增加生活上需要時，應負損害賠償責任；又不法
    侵害他人之身體、健康、名譽、自由、信用、隱私、貞操，
    或不法侵害其他人格法益而情節重大者，被害人雖非財產上
    之損害，亦得請求賠償相當之金額，民法第184 條第1 項前
    段、第193 條第1 項、第195 條第1 項分別定有明文。次按
    ，受僱人因執行職務，不法侵害他人之權利者，由僱用人與
    行為人連帶負損害賠償責任，民法第188 條第1 項前段亦有
    明文規定。被告丁○過失傷害原告己○○、乙○○之事實，
    已見前述，是被告丁○、大裕汽車貨運股份有限公司依上述
    規定對原告己○○、乙○○所受之損害，應負連帶賠償責任
    。
  (二)茲就原告據以請求被告賠償之項目及金額，應否准許，分述
    如下：
  1.醫療費用部分：原告己○○、乙○○主張因被告丁○上開侵
    權行為，分別支出醫療費用9,326 元、28,802元，業據原告
    提出醫療費用單據58紙為證，並為被告所不爭執，經核上開
    醫療費用均屬必要之支出，原告己○○、乙○○因被告之侵
    權行為，致增加此部分之生活上需要，是原告己○○、乙○
    ○請求上開金額，自屬有據。
  2.勞動能力損失部分：原告乙○○主張其因被告丁○上開過失
    傷害行為，受有器質性腦症候群之傷害，無法自理生活，已
    喪失工作能力。而原告乙○○為54年4 月27日生，自車禍發
    生時即90年12月23日至原告乙○○60歲止，減少勞動能力之
    期間為18年4 月，而以目前原告乙○○每月薪資為19,200元
    計算，依霍夫曼計算式扣除中間利息，則總計原告乙○○受
    有勞動能力損失為2,903,777 元，業據原告乙○○提出勞工
    保險卡一紙為證，並為被告所不爭執，自堪信為真實，是原
    告乙○○請求減少勞動能力損失2,903,777 元，亦屬有據。
  3.看護費用部分：原告己○○、乙○○主張其二人因車禍受有
    器質性腦症候群之傷害，無法自理生活，需由他人看
    其日常生活起居，原告己○○每月需支出看護費用22,000元
    ，而原告己○○於車禍時年64歲，平均餘命為13.67 年，依
    霍夫曼計算式扣除中間利息計算，總計，原告己○○須支出
    2,592,770 元之看護費用，另原告乙○○每月需支出看護費
    用20,000元，而原告乙○○平均餘命尚有41.45 年，依霍夫
    曼計算式扣除中間利息計算，原告乙○○因此需支出看護費
    用為5,272,896 元之事實，業據原告提出診斷證明書及看護
    費用證明書各2 紙為證，復為被告所不爭執，自堪信為真實
    ，從而，原告己○○及乙○○請求被告連帶賠償看護費用各
    2,592,770 元、5,272,896 元，自屬有據，應予准許。
  4.精神慰撫金部分：查原告己○○、乙○○因本件車禍，分別
    受有器質性腦症候群之傷害，生活起居均需他人看
    其二人均受有精神上之痛苦，應堪認定。本院審酌原告己○
    ○現年66歲，名下無汽、機車及不動產，原告乙○○現年39
    歲，正直壯年，名下有1 筆土地、2 筆房屋，被告丁○現年
    42歲，擔任職業駕駛，每月收入2 至3 萬元不等，有財政部
    臺灣省南區國稅局嘉義市分局93年9 月6 日南區嘉市四字第
    0930036230號函、財政部臺灣省南區國稅局臺南縣分局93年
    9 月8 日南區國稅南縣四字第0930029802號函、財政部臺灣
    省中區國稅局雲林縣分局93年9 月9 日中區國稅局雲縣四字
    第0930019586號函暨函附之財產歸戶資料及各類所得資料在
    卷可參，及兩造身分、社會地位、智識水準及原告二人所受
    傷害程度等一切情形，認原告己○○請求被告賠償精神慰撫
    金200 萬元，尚屬過高，應核減為150 萬元，始屬公允，另
    原告乙○○請求被告賠償精神慰撫金200 萬元，則尚稱允當
    ，應予准許。
  5.從而，原告己○○因本件車禍受傷所受損害為4,102,096 元
    （計算式為：9,326 元＋2,592,770 ＋1,500,000 ＝
    4,102,096 元）；另原告乙○○因本件車禍受傷所受損害為
    10,205,475元（計算式為：28,802 ＋2,903,777＋
    5,272,896＋2,000,000 ＝10,205,475元）
  (三)按保險人依強制汽車責任保險法規定給付之保險金，視為加
    害人或汽車所有人損害賠償金額之一部分；加害人或被保險
    人受賠償請求時，得扣除之，強制汽車責任保險法第30條定
    有明文。查原告己○○已領取強制汽車責任保險金564,686
    元，原告乙○○已領取強制汽車責任保險金542,572 元，為
    兩造所不爭執，是依上開規定，被告應賠償之數額自應扣除
    原告二人已分別領取之保險金，據此，原告己○○因被告之
    侵權行為所受損害而得請求賠償之金額為3,537,410 元（
    4,102,096 －564,686 ＝3,537,410）。 原告乙○○因被告
    之侵權行為所受損害而得請求賠償之金額為9,662,903 元（
    10,205,475－542,572 ＝9,662,903）。
  (四)綜上所述，原告己○○請求被告連帶賠償3,537,410 元、原
    告乙○○請求被告連帶賠償9,662,903 元，及分別自起訴狀
    繕本送達翌日起即92年4 月5 日起至清償日止，按年息百分
    之五計算之利息，於法有據，應予准許。逾此部分之請求，
    為無理由，應予駁回。
  (五)兩造陳明願供擔保請准宣告假執行或免為假執行，就原告勝
    訴部分，經核均與規定相符，爰酌定相當之擔保金額併宣告
    之。至原告己○○敗訴部分，其假執行之聲請失所附麗，應
    併予駁回。
六、訴訟費用負擔之依據：民事訴訟法第79條。
中　　華　　民　　國　　94　　年　　4 　　月　　15　　日
                  民事第二庭    法  官  冷明珍
以上正本係照原本作成。
如對本判決上訴，須於判決送達後20日內向本院提出上訴狀。
中　　華　　民　　國　　94　　年　　4 　　月　　15　　日
                                書記官　朱克文
